行　政　法　院　判　決　　　　　　　　　　　　　　八十七年度判字第五八○號
　　原　　　告　乙○○
　　訴訟代理人　甲○○
　　　　　　　　丙○○
　　被　　　告　臺北縣警察局
右當事人間因免職事件，原告不服公務人員保障暨培訓委員會中華民國八十六年十二
月十五日八六公審決字第○○五二號再復審決定，提起行政訴訟。本院判決如左︰
　　主  文
原告之訴駁回。
　　事  實
緣原告係台北縣警察局新莊分局警員，台北縣警察局因其於民國八十五年內平時考核
獎懲相互抵銷後，累積申誡達二十次以上，於辦理八十五年年終考績時，依「公務人
員考績法」第十二條第一項第一款後段規定予以考列丁等，並報經銓部八十六年四
月十一日八六台審三字第一四四五五四一號函核定依法應予免職。原告不服，提起復
審、再復審均遭駁回，遂提起本訴。茲摘兩造訴辯意旨於次：
原告起訴意旨及補充理由略謂︰一、原告之大伯父姜仁宗於出差回程遭潘文山撞傷致
死，原告及受委任人丙○○均認係執勤警員偽造現場圖，影響其伯父家屬權利，受委
任人（亦係警員）一再陳情、申訴，致令長官不滿，常藉機打壓、抹黑受委任人及原
告，對原告展開報復，因常遭不合理或不法懲處，致八十五年平時考核獎懲相互抵銷
後，累積超過二大過，年終考績因而考列丁等並受免職處分。二、被告以原告於八十
五年四月二十四日八至十二時待命服勤擅離駐地，違反勤務紀律，及同日擔服十二至
二十時值班勤務，遲至十八時五十分服勤違反規定，而各予申誡一次懲處。惟事因原
告生病就醫，並完成請假手續。且嗣經調查，原告生病就醫屬實，卻仍各記申誡一次
，違反一事不二罰原則。三、八十五年十一月二十六日原告服值班勤務時，因電話損
壞，未接獲上級電話查勤，服務機關逕以值班勤務無故缺勤為由記過一次，原告提出
申訴，承辦人員卻僅告知申訴書格式不合規定，未說明得予補正，致令其喪失申訴機
會。四、八十五年所核布之懲處中，計有三次記過、四次申誡，其事實發生時點係於
八十四年間，與公務人員考績法第三條，年終考績係指各官等人員於每年年終考核其
當年一至十二月任職期間成績之規定不符。五、又原告八十五年嘉獎五次、記過五次
、申誡二十次，功過相抵後累積達申誡三十次，扣除前述非法或不合理懲處與懲處事
實發生於八十四年間部分，僅餘申誡十二次，尚不符年終考績應考列丁等之要件。六
、另原告於八十五年一月十一日偵破陳志豪等搶奪及吸食安非他命案，並採嫌犯尿液
隨案護送，顯示原告對警察工作之用心不亞於他人。七、八十五年一月二十二日十七
時獨立偵破施博然殺人未遂案，經依法偵辦移送，嗣經臺灣板橋地方法院檢察署以重
傷害罪起訴。另於同年九月十二日任職拘留所工作時，擴大偵破黃梅楓失蹤人口案等
等。惟上述破案事蹟均未獲獎，有違公平、公正原則。原告之所以不敢申訴，乃因
長期以來被莫須有罪名羅織，恐若依法據理力爭，必遭上級更多處分。八、台北縣警
察局以行政命令處分原告，再以年終考績考列丁等予以免職，已違反憲法保障人民服
公職之權利。九、原處分及復審、再復審決定均有違誤，請併予撤銷等語。
被告答辯意旨略謂︰一、訴訟人對於八十五年四月二十四日八至十二時因待命服勤擅
離、十二時至二十時值班勤務因故遲服勤，各被申誡一次乙事；據查該員並未填具請
假單或休假完成請假手續，且事後亦未依規定期限內提出申訴，依警察機關員警申誡
案件處理要點四之規定則同放棄權利。二、訴訟人對(1)、八十五年十一月二十六日
四至十時值班勤務無故缺勤遭記過乙次，渠主張並未缺勤，並向本局新莊分局提出申
訴被退回以及(2)、八十五年十二月十六日擔任值班、待命服勤未服勤被依八十五年十
二月二十三日新警人字第二六七九九號令處分記過乙次案，據查訴訟人對(1)、受記過
案確有提出申訴，惟申訴書未依固定格式而以十行紙為之，經承辦人口頭告知改填寫
申訴表，惟訴訟人未依申訴救濟程序對(1)、(2)次處分提起申訴，故本記過案亦屬有效
。三、又訴訟人主張八十四年戶口業務缺績（下半年缺績採累進制本案於八十五年發
布）及蘇○○經營六合彩賭博案（勤區查處不力責任須於查獲案起訴書到後報獎時一
併追究）係八十四年查獲，而於八十五年被處分，與公務人員考績法第三條規定有違
，惟查行政院人事行政局六十二年參字第二九七三七號函規定：「獎懲以發布日期
為生效日期」，該二項申誡案均於八十五年二月間發布，與公務人員考績法第三條之
規定並無違誤。四、另訴訟人主張於八十五年九月十二日任職拘留所時擴大偵破黃○
○失蹤人口案，而服務機關未予核獎乙節，經查黃某係及其他案件，經查捕到案後
，訴訟人再清查始發現黃某為失蹤人口，此屬「清理」而非「查獲」失蹤人口，不符
合警察人員獎懲標準表獎條件。又訴訟人於八十五年一月二十一日偵破施○○殺人
未遂案，經檢察官以重傷害罪起訴，渠因無法取得起訴書以致未能申請獎，此為人
事獎勵作業之規定，而服務機關亦無隱匿起訴書之情事，故渠爭執係無理由。五、查
訴訟人任職期間，生活散漫、工作敷衍，勤務不落實，於八十五年七月年中複評列為
教育輔導對象，並由所屬幹部加強勸誡輔導，惟其仍不聽教誨，我行我素，屢遭督勤
人員查獲缺勤處分，並多次由其長官召見加以懇談勸誡，有懇談紀錄可稽。無其所稱
從未發現督導人員於員警行為稍有偏差時加強心理輔導等情事。六、綜上所述，訴訟
人八十五年度獎懲情形，共記過五次、申誡二十次、嘉獎五次，功過相抵後，累計達
申誡三十次（超過二大過標準），依公務人員考績法第十二條第一項第一款規定應予
考列丁等免職，且本案報據銓部八十六年四月十四日八六台審三字第一四四五五四
一號函核定依法應予免職生效在案。請駁回原告之訴等語。
　　理  由
按「平時考核獎懲得互相抵銷，無獎懲抵銷而累積達二大過者，年終考績應列丁等。
」公務人員考績法第十二條第一項第一款後段定有明文。同法第七條：「年終考績獎
懲，依左列規定：一．．．四丁等：免職。」查本件原告係台北縣警察局新莊分局警
員，台北縣警察局因其於八十五年內平時考核獎懲相互抵銷後，累積申誡達二十次以
上，於辦理八十五年年終考績時，依「公務人員考績法」第十二條第一項第一款後段
規定予以考列丁等，並報經銓部八十六年四月十一日八六台審三字第一四四五五四
一號函核定依法應予免職。被告乃以八十六年四月十六日北警人字第七八九三二號考
績通知書予原告免職處分。原告不服，以右開事實欄所載理由，訴經台北縣政府、公
務人員保障暨培訓委員會復審、再復審決定，以原告八十五年全年平時考核獎懲相互
抵銷後，累積申誡達三十次，核計已達二大過以上，符合上揭年終考績考列丁等並予
以免職之規定。原告雖稱前開八十五年所核布之懲處中，計有三次記過、四次申誡，
其事實發生時點係於八十四年間，與「公務人員考績法」第三條，年終考績係指各官
等人員，於每年年終考核其當年一至十二月任職期間之成績之規定不符；且被告以原
告於八十五年四月二十四日因待命服勤擅離、值班勤務因身體不適遲服勤分別予以申
誡一次，及同年十一月二十六日值班勤務無故缺勤為由為記過一次懲處，實為不當、
難以甘服云云。惟查行政院人事行政局六十二年參字第二九七三七號函規定：「獎
懲以發布日期為生效日期」，本案被告所據以免職之懲處均係核布於八十五年間，與
前揭函釋規定相符。又查上開其所不服之申誡二次及記過一次懲處部分，前者並未依
「警察機關員警申訴案件處理要點」四：「(一)申訴案件應於接到懲處命令或通知後一
個月內提出。(二)．．．(三)．．．逾期則同放棄申訴權利、概不受理」之規定提出申
訴，該申誡二次懲處自已生效確定；後者原告未再提出申訴亦未依八十五年十月十六
日公布施行之公務人員保障法第二十六條前段：「服務機關對申訴案件之答覆，應自
收受申訴書之日起三十日內為之，必要時得延長十日，並通知申訴人。逾期未函復，
申訴人得逕提再申訴。」之規定，於服務機關逾期未為申訴函復時，逕向公務人員保
障暨培訓委員會提出再申訴，則被告逕將該記過一次懲處，於八十五年辦理年終考績
累計平時考核獎懲時計入，亦無不當。另原告指稱於八十五年九月十二日查獲失蹤人
口黃梅楓案，被告未予獎；及於八十五年一月二十二日偵破施博然殺人未遂案，經
檢察官以重傷罪起訴，因無法取得起訴書以致未能申請獎，並質疑服務機關故意藏
匿起訴書等節。查前者案內黃某係因及其他案件，經查捕到案後，經原告清查始
發現黃某為失蹤人口，此屬「清理」而非「查獲」失蹤人口，不符警察人員獎懲標準
表一(十六)之獎條件，被告未予獎洵無不當。而後者經查尚無被告故意藏匿起訴書直
接證據，而同案亦無其他同仁請獎，原告所稱核不足採。況縱令該獎案成立，亦不
足以影響原告應受免職處分之結果，遂駁回其復審、再復審。揆諸首揭規定，被告原
免職處分及復審、再復審決定並無違誤。茲原告起訴仍執前詞爭執，除原決定業已論
明，毋庸贅述外，查原告八十五年內平時考核懲相互抵銷後，累積申誡達二十次以
上，被告辦理其該年度年終考績，依公務人員考績法第十二條第一項第一款後段規定
，予以考列丁等，並依同法第七條第一項第四款規定，報經銓部核定予原告免職處
分，於法有據。原告謂違反憲法保障人民服公職之權利云云，要不足採。又其所指本
案係因其一再陳情、申訴，致長官不滿，遭藉機打壓、報復一節，既未能舉具體事證
以證其實，亦不足採。其起訴論旨，難謂有理，應予駁回。
據上論結，本件原告之訴為無理由，爰依行政訴訟法第二十六條後段，判決如主文。
中    華    民    國     八十七      年      四      月       三        日
                    行 政 法 院 第 三 庭
                                審 判 長 評  事      陳  石  獅
                                         評  事      趙  永  康
                                         評  事      高  啟  燦
                                         評  事      蔡  進  田
                                         評  事      鄭  淑  貞
右  正  本  證  明  與  原  本  無  異
                                         法院書記官  郭  育  玎
中    華    民    國     八十七      年      四      月       三        日
